【裁判字號】    90,判,376
【裁判日期】    900315
【裁判案由】    服務標章
【裁判全文】
最  高  行  政  法  院  判  決                      九十年度判字第三七六號
    原      告  向邦網路科技股份有限公司
    代  表  人  甲○○
    被      告  經濟部智慧財產局（承受原經濟部中央標準局業務）
    代  表  人  陳明邦
右當事人間因服務標章異議事件，原告不服行政院中華民國八十八年七月十六日台八
十八訴字第二七七九三號再訴願決定，提起行政訴訟。本院判決如左：
    主  文
原告之訴駁回。
訴訟費用由原告負擔。
    事  實
緣原告前於民國八十五年九月六日以「U NET 設計圖」服務標章，指定使用於商品及
服務分類表第四十二類之網路咖啡廳、冷熱飲料店、餐廳、咖啡廳等服務，申請註冊
，經被告審查核准，列為審定第九七九七六號服務標章。公告期間，美商優內特科技
公司以該審定服務標章有違當時商標法第七十七條準用同法第三十七條第一項第七款
之規定，對之提出異議。案經被告撤銷系爭第九七九七六號「U NET 設計圖」服務標
章之審定，發給中台異字第八七一○三七號服務標章異議審定書。原告不服，提起訴
願、再訴願，均遭決定駁回，遂提起本件行政訴訟。茲摘兩造訴辯意旨如次：
原告起訴意旨略謂：一、相互比較原告經被告准列審定「U NET 設計圖」之服務標章
與異議人美商優內特科技公司（以下稱異議人美商優內特公司）據以提供異議之「UU
NET 」設計圖，無論在外觀，觀念上、讀音上均無近似之處，比較說明如后：(一)在外
觀方面：所謂外觀係指服務標章之圖形、記號、聯合式及所施顏色之內容而言，經查
本件「U NET 設計圖」，就外觀上係以「U」字與；「NET」兩字中插入彩色光圈環繞
地球排列而成；而異議人美商優內特公司提出異議之「UUENT 」外文，係以「UU」兩
疊字加上「NET」組成，兩者雖皆有「NET」之文字，惟因「NET 」為通常泛稱網路之
用語，被告在審定服務標章，即明明白白載明圖樣內之「NET 」不在專用之內，足證
「NET 」並不能作為兩者是否有近似之處之基礎。是以，參見原證一號原告之服務標
章圖樣原稿以及異議人美商優內特公司之圖樣原稿，兩者於異時異地通體隔離觀察，
均無使人發生混同誤認之虞。(二)就讀音方面：「U－NET」僅有一「 U」字，非常顯著
的與二個「UU」有所區別，猶如美國最高級西服商標「 Oxxford」，即故意多一個「
Oxford」之區別，在英文之判讀上，絕無誤認之虞，即使連貫唱呼，仍能區別兩者於
字數之不同，故相互比較結果，乃可以明顯的區別兩者服務標章之不同，惟原處分、
訴願決定、再訴願決定、未查前開事實，即率以認定兩者服務標章近似，即有未洽，
並屬違背法令之行政處分自明。二、查原告所屬之「向邦集團」最早成立於民國七十
七年，此有臺北地院公證處所公證之原告公司之公司章程可稽，本案「U NE T設計圖
」中之文字，即以原告屬向邦集團之英文名稱「 UNIVERSAL JOINT GROUP」中之第一
個字母「U」，並加以網路通稱「NET」而成，乃源自其「固有名稱」自創之服務標章
，而電腦網路廣為人所周知僅係近幾年之事，原告使用之集團英文名稱既遠早於電腦
網路風行之時，則原告自無可能襲用關係人商標或服務標章之可能。何況，民事訴訟
法第二百七十七條亦定有「當事人主張有利於己之事實者，就其事實有舉證之責任。
」之明文。因此就法理而言，凡是主張原告係抄襲、襲用他人已使用之標章者，其主
張之人自須負舉證責任。惟觀原處分、訴願決定、再訴願決定之內容，皆未戴有原告
前開服務標章係「襲用」之證據資料，故原處分暨訴願決定和再訴願決定自有行政處
分理由矛盾或行政處分不適用證據法則之違背法令。三、異議人美商優內特公司雖以
「UUENT 」作為其服務標章，但此項服務標章，並非為國內相關廠商所知悉：(一)由異
議人舉出僅區區數則雜誌廣告，且該雜誌是否為廣為世界各國發行之雜誌、及其發行
量多寡或是否在我國流通皆未經證明，則前開異議人所提出作為證據證明之用的雜誌
之報導與廣告根本就無證據能力。易言之，前開雜誌報導及廣告依證據法則因無數據
可以證明其發行量及發行地區，所以並無法證明異議人所提供之網路是否「實際」遍
及日本等國。訴願決定及再訴願決定竟僅憑異議人往來之數份未經公證之私文書（私
人文件）即逕行認定異議人之「UUNET 」標章已為國內相關廠商所知悉，顯有未當。
(二)又依異議人提出之廣告費用結算表，為異議人所自行製作，原告除否認其真正以外
，如前開廣告費用結算表為真正無訛，則由該結算表內容觀之，可知異議人一九九五
年之廣告花費，僅用於其美國本土之公司所在地，而一九九六年亦僅增加英國、加拿
大二國，一九九七年以異議人「UUNET 」公司之名義為廣告者，亦僅再增加比利時及
德國而已。由以上之廣告費用結算表之內容，足證異議人係一九九七年後始增加其廣
告費用，而且其廣告費用之花費非遍及日本等國。事實上，在原告八十五年（即西元
一九九六年）申請註冊前開服務標章登記之時，異議人廣告之地區亦僅限於美國、英
國及加拿大等三國。異議人之「UUNET 」商標顯非其所云之世界最大、且廣為周知之
商標至明。(三)就異議人所提出於一九九六年及一九九七年刊登於各種雜誌之剪報，其
於一九九六年六月十日前「UUNET 」刊登廣告亦僅五則而已，異議人只刊登五則廣告
、原處分、訴願決定、再訴願決定，就認定其為國內廠商所周知，其認定理由顯然偏
頗。四、末查美國境內網路服務公司另有一家「UNET 2 CORPORATION」，設址於紐約
，尤足證明「UNET」與「UUNET」二者並無近似或致公眾誤信之虞，更遑論「U 一NET
」與「UUNET」二者間在圖形、記號、聯合式及完全迴異。其實本件「U NET設計圖」
與「UUNET 設計圖」祇是有相同之「NET」文字而已，但「NET」為網路專用語，不得
作為認定之基礎，則本件觀察就文字之部份應僅為「U 」及「UU」字，查我國有關通
訊或電腦他通訊之業務與「U」，有關經被告列准審定之商標或服務標章亦有「U」（
註冊號數S38050原證六）及「AUNE T」（註冊號數S94951），之服務標章或商標，以
上事實，也足以彰顯原告之前開服務標章與異議人服務標章其讀音絕無使人產生誤認
之虞。五、綜上所述，本件原告註冊申請之「U NET設計圖」與異議人之「UUNET」設
計圖為通體觀察，總括外觀無論圖形、記號、聯合式樣暨觀念、讀音及原告前開服務
標章係自創，並無使人有混同誤認之虞，且亦無任何證據證明原告係以不公平競爭之
目的，且非出自創而抄襲他人已使用之商標或標章申請註冊，更絕無致公眾誤信之虞
已如前述，且由異議人美商優內公司所提出之資料可知，知悉其服務標章者祇係侷限
於美國一隅，並非廣為周知之商標，且在亞洲地區提出註冊申請均尚未獲准，在我國
更從無使用之事實，並不具備我國法律保護要件。請求撤銷原處分、原決定及再訴願
決定等語。
被告答辯意旨略謂：按服務標章圖樣襲用他人之商標或標章有致公眾誤信之虞者，不
得申請註冊，為本件服務標章異議審定時商標法第七十七條準用同法第三十七條第一
項第七款所明定。又本款之適用，指以不公平競爭之目的，非出於自創而抄襲他人已
使用之商標或標章申請註冊並有致公眾誤信之虞者；所襲用者不以著名商標或標章而
使用於同一或類似服務為限，同法施行細則第五十條準用第三十一條亦定有明文。查
本件審定第九七九七六號「U NET設計圖」服務標章圖樣上之外文「U NET」，與本案
關係人美商優內特公司據以異議商標圖樣之外文「UUNET 」比較觀之，二者字母外觀
排列相彷彿，細為比對固有「U」與「UU」之別，及純文字與彩色字母「U」配合光圈
環繞地球之聯合式等不同，惟通體隔離觀察之或連貫唱呼之際，難為無使一般消費者
產生混淆誤認之虞，應屬近似之標章。又查本案關係人美商優內特公司係電腦網站經
營公司，首創以「UUNET 」作為服務之標章，自西元一九八七年起即使用於提供商業
電腦網際路服務，並陸續於美國、比荷盧、澳洲等國獲准註冊在案，所提供之網路業
務遍及日本、新加坡、泰國、韓國及我國，又關係人之營業服務亦經一九九五年一月
份「Interent  World」雜誌、一九九六年二月份「FORTUNE」、「ASAP」等雜誌報導
與廣告，凡此有關係人檢送之註冊證影本及本局中台異字第八六○六五八號商標異議
審定書中關係人檢送之商業往返文件、訂貨單及銷售發票與各種雜誌廣告等證據資料
可資佐證，基於其在電腦專業雜誌上廣告，而網際網路且資訊傳播迅速，且不受國界
地域限制等特性，故其「UUNET 」標章所表彰之信譽，在本件系爭商標於八十五年九
月六日申請註冊日前，難謂不為國內電腦業界及相關商品購買人所知悉。從而原告以
與「UUNET 」相近似之系爭服務標章圖樣申請註冊，指定使用於網路咖啡廳、冷熱飲
料店等服務，難謂無使一般消費者產生聯想，而對其所表彰之服務來源或營業主體產
生混淆誤信之虞，自有前開法條之適用。至於原告主張系爭「U-NET 設計圖」服務標
章係取其公司外文名稱特取部分UNIVERSAL之首字 U，加上NET而構成，乃自創而非襲
用，惟原告檢送之使用證據皆為八十四年十一月以後之資料，而於本局中台異字第八
六○六五八號商標異議審定書中關係人所檢送之證據中，有國內相關廠商於八十三年
四月間與關係人之商業往來文件，可資證明關係人之「UUNET 」標章已為國內相關廠
商所知悉，基於網路資訊傳播之廣泛與快速，原告難解為毫不知情，而稱無襲用之事
實。又原告以外文NET 為通常泛指網路之用語，不得據以認為標章近似與否之基礎，
又系爭服務標章與據以異議標章外觀、觀念、讀音均不近似，且美國境內另有一網路
服務公司 UNET 2 CORPORATION，足證UNET與UUENT無致公眾誤認之虞，遑論U NET 與
UUNET 間之差異云云。查其所舉美國網路公司之名稱，與系爭服務標章有前述致公眾
誤信之虞之認定，係屬二事，不得混為一談。所稱外文NET 為通常之泛指網路之用語
，不得據以認為近似一節，惟徵諸商標法施行細則第二十八條第二項規定，系爭服務
標章圖樣於審查有無與據以異議標章圖樣相同或近似時，仍應以其整體圖樣為準。至
所訴系爭服務標章係取自其所屬向邦集團外文名稱UNIVERSAL JOINT GROUP之字首U加
上NET 而成云云，究非一般人皆能了解，並不影響系爭服務標章有前述致公眾誤信之
虞之認定。原告所舉註冊第三八○五○號「U＆ 地球圖形」、第九四九五一號「AUNE
T」及註冊第一○四○一二號「VNET VIRTUAL NETWORK CONNECTION」服務標章，其圖
樣各異，且屬另案，非本件所應審究。是本局所為之處分，並無不合，請判決駁回原
告之訴等語。
    理  由
依當時商標法第七十七條準用同法第三十七條第一項第七款規定，服務標章圖樣襲用
他人之商標或標章有致公眾誤信之虞者，不得申請註冊。該款之適用，指以不公平競
爭之目的，非出於自創而抄襲他人已使用之商標或標章申請註冊並有致公眾誤信之虞
者；所襲用者不以著名商標或標章而使用於同一或類似服務為限，復為商標法施行細
則第五十條準用同細則第三十一條所規定。查系爭審定第九七九七六號「U NET 設計
圖」服務標章圖樣（如附圖一），據以異議之「UUNET 」標章圖樣（如附圖二）。被
告以系爭審定第九七九七六號「U NET設計圖」服務標章圖樣上之外文U NET，與據以
異議之「UUNET」標章圖樣之外文UUNET，字母外觀排列相彷彿，細為比對固有U 與UU
之別，及純文字與彩色字母Ｕ配合光圈環繞地球之聯合式等不同，惟隔離觀察或連貫
唱呼，難謂無使一般消費者產生混同誤認之虞，應屬近似之標章。又美商．優內特公
司係電腦網站經營公司，首創以「UUNET 」作為其服務之標章，自西元一九八七年起
即使用於提供商業電腦網際網路服務，並陸續於美國、比荷盧、澳洲等國註冊，所提
供之網路業務遍及日本、新加坡、泰國、韓國及我國，其營業服務亦經西元一九九五
年一月份Internet  World雜誌、西元一九九六年二月份Fortune、ASAP等雜誌報導與
廣告，凡此有美商．優內特公司檢送之註冊證及該局中台異字第八六○六五八號商標
異議案卷附該公司檢送之商業往返文件、訂貨單、銷售發票及各種雜誌廣告等證據資
料可資佐證。基於其在電腦專業雜誌上之廣告，而網際網路具資訊傳播迅速，不受國
界地域限制等特性，據以異議之「UUNET 」標章所表彰之信譽，於系爭服務標章八十
五年九月六日申請註冊前，難謂未為國內電腦業界及相關商品購買人所知悉。原告以
與UUNET 近似之系爭服務標章圖樣申請註冊，指定使用於網路咖啡廳、冷熱飲料店等
服務，難謂無使一般消費者產生聯想而對其所表彰之服務來源或營業者產生混淆誤信
之虞，有違當時商標法第七十七條準用同法第三十七條第一項第七款之規定。原告雖
主張系爭服務標章係取其外文名稱特取部分UNIVERSAL之字首Ｕ，加上NET所構成，乃
自創而非襲用云云。然由原告檢送之使用證據皆為八十四年十一月以後之資料，況依
美商．優內特公司所檢送之資料，已足資證明據以異議之標章為國內相關廠商所知悉
。基於網路傳播之廣泛與快速，原告難謂為毫不知情而無襲用之情事，乃將系爭第九
七九七六號「U NET 設計圖」服務標章之審定撤銷。揆諸前揭規定，並無不合。原告
不服，循序提起行政訴訟，訴稱外文NET 為通常泛指網路之用語，不得據以認為標章
近似與否之基礎，又系爭服務標章與據以異議標章外觀、觀念、讀音均不近似，且美
國境內另有一網路服務公司UNET 2 CORPORATION ，足證UNET與UUNET無致公眾誤認之
虞，遑論U NET與UUNET之差異云云。惟原告所舉美國網路公司之名稱，與系爭服務標
章有前述致公眾誤信之虞之認定，係屬二事，不得混為一談。又據以異議之標章於系
爭服務標章申請註冊前已廣告使用經年，難謂未為我國電腦業界及相關商品購買人所
知悉，已如前述。原告空言指稱據以異議標章非為國內相關廠商所知悉者，既乏據可
徵，自難以憑取。再查，依商標法施行細則第五十條準用同細則第二十八條第二項規
定，系爭服務標章圖樣於審查有無與據以異議標章圖樣相同或近似，仍應以其整體圖
樣為準。原告訴謂系爭服務標章係取自其所屬向邦集團外文名稱UNIVERSAL JOINT GR
OUP之字音U 加上NET而成云云，並不影響系爭服務標章有致公眾誤信之虞之認定。至
原告所舉註冊第九四九五一號「AUNET」及註冊第三八○五○號「u」服務標章，其圖
樣各異，且屬另案，尚難執為其有利之論據。從而，一再訴願決定，遞予維持被告將
系爭第九七九七六號服務標章之審定撤銷之處分，均無違誤。原告起訴論旨，難謂為
有理由，應予駁回。又本件事證已明，原告聲請行言詞辯論，核無必要，併此明。
據上論結，本件原告之訴為無理由，爰依行政訴訟法施行法第二條、行政訴訟法第九
十八條第三項前段，判決如主文。
中    華    民    國     九十        年      三      月      十五       日
                    最 高 行 政 法 院  第 三 庭
                                審 判 長 法  官      曾  隆  興
                                         法  官      吳  明  鴻
                                         法  官      徐  樹  海
                                         法  官      鄭  淑  貞
                                         法  官      林  家  惠
右  正  本  證  明  與  原  本  無  異
                                         法院書記官  陳  盛  信
中    華    民    國     九十        年      三      月      十五       日


司法院資訊處製作；財團法人民間司法改革基金會備份。
